【裁判字號】    98,上訴,4383
【裁判日期】    981118
【裁判案由】    毒品危害防制條例
【裁判全文】
臺灣高等法院刑事判決                98年度上訴字第4383號
上  訴  人
即  被  告  甲○○
                    國民
上列上訴人因違反毒品危害防制條例案件，不服臺灣板橋地方法
院98年度訴字第2576號，中華民國98年 9月23日第一審判決（起
訴案號：臺灣板橋地方法院檢察署98年度毒偵字第3870號），提
起上訴，本院判決如下：
    主  文
上訴駁回。
    理  由
一、依刑事訴訟法第350條、第361條、第362條、第367條規定，
    不服地方法院之第一審判決而上訴者，須提出上訴書狀，並
    應敘明具體理由，為上訴必備之程式；其所提出之書狀未敘
    述上訴理由，或僅曾以言詞陳述上訴理由者，均應於上述期
    間屆滿後20日內補提理由書於第一審法院。第一審法院經形
    式審查，認逾期未補提上訴理由者，應定期間先命補正；逾
    期未補正者，為上訴不合法律上之程式，應以裁定駁回。倘
    已提出上訴理由，但所提非屬具體理由者，則由第二審法院
    以上訴不合法律上之程式，判決駁回。而所謂具體理由，必
    係依據卷內既有訴訟資料或提出新事證，指摘或表明第一審
    判決有何採證認事、用法或量刑等足以影響判決本旨之不當
    或違法，而構成應予撤銷之具體事由，始克當之（例如：依
    憑證據法則具體指出所採證據何以不具證據能力，或依憑卷
    證資料，明確指出所為證據證明力之判斷如何違背經驗、論
    理法則）；倘僅泛言原判決認定事實錯誤、違背法令、量刑
    失之過重過輕微，而未依上揭意旨指出具體事由，或形式上
    雖已指出具體事由，然該事由縱使屬實，亦不足以認為原判
    決有何不當或違法者（例如：對不具有調查必要性之證據，
    法院未依聲請調查亦未說明理由，或援用證據不當，但除去
    該證據仍應為同一事實之認定），皆難謂係具體理由，俾與
    第二審上訴制度旨在請求第二審法院撤銷、變更第一審不當
    或違法之判決，以實現個案救濟之立法目的相契合，並節制
    濫行上訴（最高法院97年度台上字第 892號判決參照）。又
    第二審法院認為上訴書狀未敘述理由，依刑事訴訟法第 367
    條但書規定，始應定期間命其補正。如認上訴書狀已敘述理
    由，但其理由非屬具體，其所為上訴，即不符上訴之法定要
    件，自得逕行判決駁回，無定期命補正問題（最高法院97年
    度台上字第3599號判決參照）。
二、本件原審經審理結果，認為上訴人即被告甲○○前因施用毒
    品案件，經臺灣板橋地方法院裁定將其送往勒戒處所觀察、
    勒戒後，認有繼續施用毒品之傾向，再經同院裁定令入戒治
    處所施以強制戒治，嗣甲○○因強制戒治成效經評定為合格
    ，無繼續戒治之必要，經同院裁定停止戒治，所餘戒治期間
    付保護管束，惟其於保護管束期間內，因違反保護管束應遵
    守事項情節重大，再經同院裁定撤銷停止戒治，令入戒治處
    所施以強制戒治，而於民國92年12月16日強制戒治期滿執行
    完畢，由臺灣板橋地方法院檢察署檢察官以93年度戒毒偵字
    第41號為不起訴處分確定；甲○○於上開強制戒治執行完畢
    後 5年內，復有施用第一級毒品之行為，經臺灣板橋地方法
    院以95年度訴字第1861號判處有期徒刑 9月確定，上開宣告
    之有期徒刑9月嗣經法院裁定減刑為有期徒刑4月又15日確定
    ，而於96年 7月16日執行完畢。詎甲○○仍不知悔改，明知
    海洛因及甲基安非他命分別為毒品危害防制條例第2條第2項
    第1款、第2款所規定之第一級毒品及第二級毒品，竟基於施
    用第一級毒品海洛因之犯意，於98年 2月8日下午3時許，在
    其位於臺北縣三峽鎮○○路○段303號住處內，以將海洛因加
    水稀釋後再以針筒注射入體內之方式，施用第一級毒品海洛
    因（該注射針筒業經丟棄而滅失）；繼之另基於施用第二級
    毒品甲基安非他命之犯意，亦在其上址住處內，以將甲基安
    非他命置於吸食器內加熱燒烤吸食其煙霧之方式，施用第二
    級毒品甲基安非他命（該吸食器亦經丟棄而滅失）；嗣於同
    日晚間 9時25分許，在臺北市○○○路與和平西路路口處為
    警查獲，經警採集甲○○之尿液送檢驗後，發現呈毒品陽性
    反應等情。係以上揭事實，業據被告於偵查中及原審審理時
    均坦白承認；且被告本件為警查獲後所採集之尿液，經送請
    臺灣尖端先進生技醫藥股份有限公司以酵素免疫分析法初步
    檢驗、氣相層析質譜儀法確認檢驗之檢驗結果，確呈海洛因
    代謝物嗎啡、可待因及甲基安非他命陽性反應，有該檢驗機
    構出具之濫用藥物檢驗報告 1紙附卷可稽，足認被告上開自
    白，核與事實相符。因認本件事證明確，其犯行足堪認定，
    爰於告知簡式審判程序之旨，並聽取當事人意見後，裁定進
    行簡式審判程序，判決被告施用第一級毒品，累犯，處有期
    徒刑9月。又施用第二級毒品罪，累犯，處有期徒刑3月，並
    就主刑部分，定應執行有期徒刑10月，經核並無違誤。上訴
    意旨略以：臺灣臺北地方法院檢察署處理本案時，允諾裁處
    以美沙冬替代療法及不起訴處分，伊因此均依規定，至衛生
    署臺北市立聯合醫院昆明院區接受治療。詎該院於將本案移
    送有管轄權之臺灣板橋地方法院重新審理後，竟為伊有罪之
    判決，實令伊不服。況伊係於案發當日，由臺北市警局查獲
    並移送，臺灣臺北地方法院自有管轄權云云。惟查：(一)本案
    係於臺灣臺北地方法院檢察署偵訊時，由該署檢察官告知被
    告施以美沙冬療法及不起訴處分，並非由臺灣臺北地方法院
    法官所告知；又臺灣臺北地方法院檢察署檢察官於偵訊後，
    認該署無管轄權，依法將全案移由臺灣板橋地方法院檢察署
    管轄，非移送臺灣板橋地方法院管轄。抗告人此部分之指摘
    ，容有誤會，合先敘明。(二)次按案件由犯罪地或被告之住所
    、居所或所在地之法院管轄。刑事訴訟法第5條第1項定有明
    文。查：上訴人居住於臺北縣三峽鎮○○路○段303號，並於
    該處施用毒品，已如前述，故本案犯罪地及被告之住所地，
    俱在原審法院轄區域內，縱本案係由臺北市警察局所查獲並
    移送，但原審法院仍屬有管轄權之法院。上訴人主張臺灣臺
    北地方法院為本案之管轄法院云云，亦有誤會。又檢察官於
    其所屬檢察署管轄區域內執行職務。法院組織法第62條亦有
    明文。則臺灣板橋地方法院檢察署，自有偵辦本案之權限，
    附此敘明。(三)末按97年 4月30日修正之毒品危害防制條例第
    24條亦規定僅檢察官可為附命完成戒癮治療之緩起訴處分，
    而本案既經查獲，並經檢察官提起公訴，則原審法院自不得
    代替檢察官為不起訴或緩起訴處分，故原審法院予以審理，
    亦無不合。從而，本件上訴意旨僅爭執本案應由臺灣臺北地
    方法院管轄，並應諭知美沙冬替代療法及不起訴處分云云，
    而未依憑卷證資料，明確指出原審所為證據證明力之判斷如
    何違背經驗、論理法則，或提出新事證，指摘或表明原審有
    何採證認事、用法或量刑等足以影響判決本旨之不當或違法
    ，揆諸上開說明，尚難謂已敘明具體理由。本件上訴不合法
    律上之程式，爰不經言詞辯論，逕以判決駁回。
據上論斷，應依刑事訴訟法第367條前段、第372條，判決如主文
。
中    華    民    國    98    年    11    月    18    日
            刑事第七庭    審判長法  官  陳晴教
                                法  官  楊智勝
                                法  官  游紅桃
以上正本證明與原本無異。
如不服本判決，應於收受送達後10日內向本院提出上訴書狀，其
未敘述上訴之理由者並得於提起上訴後10日內向本院補提理由書
（均須按他造當事人之人數附繕本）「切勿逕送上級法院」。
                                書記官  戴伯勳
中    華    民    國    98    年    11    月    18    日
附錄：本案論罪科刑法條全文
毒品危害防制條例第10條
施用第一級毒品者，處 6 月以上 5 年以下有期徒刑。
施用第二級毒品者，處 3 年以下有期徒刑。


司法院資訊處製作；財團法人民間司法改革基金會備份。
